【裁判字號】    90,台上,2527
【裁判日期】    900426
【裁判案由】    妨害自由
【裁判全文】
最高法院刑事判決                                九十年度台上字第二五二七號
    上  訴  人  台灣高等法院檢察署檢察官
    被      告  乙○○
    上  訴  人  甲  ○
右上訴人等因被告等妨害自由案件，不服台灣高等法院中華民國九十年二月二十日第
二審判決（八十八年度上訴字第三八六一號，起訴案號：台灣板橋地方法院檢察署八
十六年度偵字第三八○七號、八十七年度偵字第一八二九號），提起上訴，本院判決
如左：
    主  文
原判決關於乙○○部分撤銷，發回台灣高等法院。
其他上訴駁回。
    理  由
壹、上訴駁回（上訴人甲○）部分：
按刑事訴訟法第三百七十七條規定，上訴於第三審法院，非以判決違背法令為理由，
不得為之。是提起第三審上訴，應以原判決違背法令為理由，係屬法定要件。如果上
訴理由狀並未依據卷內訴訟資料，具體指摘原判決不適用何種法則或如何適用不當，
或所指摘原判決違法情事，顯與法律規定得為第三審上訴理由之違法情形，不相適合
時，均應認其上訴為違背法律上之程式，予以駁回。本件原判決依憑上訴人甲○之自
白，卷附之三軍總醫院函暨所附楊婉菁診療記錄影本、急診報告等證據，認定上訴人
乙○○係設於台北市○○○路○段六十號十一樓嘉新建設股份有限公司（下稱嘉新公
司）之負責人，於民國八十二年間楊婉菁因認其購買嘉新公司所興建位於台北縣永和
市○○路十八巷十二弄三號四樓之房屋有瑕疵，遂拒絕支付買賣價金新台幣（下同）
五百八十餘萬元，甲○於知其情形後，復未經乙○○之指示即自行指示真實姓名不詳
（有一綽號「阿彥」）年約二十餘歲之成年男子二人，於八十三年一月四日上午十一
時三十分許，在台北縣永和市○○路楊女住處前，見楊女外出即以非法之方法將之強
押上車，在車上由其中一名男子強行拍攝楊女之裸照，並以不知名之刀械砍傷楊女之
左拇指（傷害部分未據告訴），於十二時許將楊女丟至台北市○○街附近，剝奪楊女
行動自由之時間長達有三十分鐘之久。嗣楊女經人送往三軍總醫院急救，於同月五日
出院後，即於同年月二十日將上開買賣房屋價金五百八十餘萬元給付予乙○○。嗣於
八十六年二月三日甲○於犯罪未發覺前，即向台灣板橋地方法院檢察署自首等情，因
而撤銷第一審不當之判決，仍論處上訴人甲○共同妨害自由罪刑，並敘明不能證明其
尚有恐嚇犯行，惟公訴人認與妨害自由有裁判上一罪關係，爰不另為無罪之諭知，其
採證認事，從形式上觀察，並無違背法令之情形。上訴意旨，無非就原判決改判被告
乙○○無罪部分為爭執，並未依卷內資料就認定其部分為具體指摘，自不足據以辨認
原判決就其判決部分已具備違背法令之形式，其上訴違背法律上之程式，應予駁回。
貳、發回（被告乙○○）部分：
原判決以公訴意旨略以：上開甲○夥同二名不知名成年男子之強押被害人楊婉菁至西
門町附近，並拍攝楊女裸照及以刀械砍傷楊女左拇指之犯罪事實，係由乙○○所教唆
云云，認為教唆犯刑法第三百零二條第一項之妨害自由罪等情，惟經審理結果，認無
證據足以證明其有上開犯行，乃撤銷第一審科刑之判決，改諭知被告無罪，固非無見
。
惟查：（一）、原判決於上訴人甲○有罪部分，認定其有與不詳姓名男子押被害人並
在車上拍攝裸照，但於被告無罪理由中則以台北縣警察局永和分局函覆依報案紀錄並
無被害人遭人強押拍裸照乙案，而上訴人甲○所稱裸照存放處先後不一，乃認其自白
與事實相符尚非無疑（原判決第五、六面理由貳之二），似又認並無拍裸照之情事。
又依原判決關於上訴人甲○部分，其事實認定被害人於被押受傷出院（八十三年一月
五日），後於同月二十日將買賣價金五百八十餘萬元給付被告，即認定被害人之給付
價金與被押拍裸照有必然關係。但於被告無罪理由中以被告之嘉新公司已在八十二年
七月間對被害人提起民事訴訟，嗣於八十三年一月二十日達成和解，「依其社會一般
通念與經驗法則判斷，被告自無強押楊女必要」，即以起訴在前，而後達成和解，為
有利被告之認定，其上開無罪理由之說明，均與其有罪認定之事實有矛盾，自屬違法
。（二）、證人嘉新公司職員吳政光於偵查中曾供，乙○○買賣房屋若與客戶有糾紛
，法律問題由其處理，比較特殊的就叫甲○處理，有時也叫三重道上兄弟處理，比較
特殊是指乙○○急需用錢，楊婉菁的案子是由乙○○帶三重角頭和甲○一同直接談（
第三八○七號偵查卷第六十二頁），就此部分證述，究否可取，原判決均未說明，遽
為被告有利之認定，亦有判決不備理由之違法。檢察官上訴意旨指摘非無理由，應認
原判決關於此部分有撤銷發回之原因。
據上論結，應依刑事訴訟法第三百九十五條前段、第三百九十七條、第四百零一條，
判決如主文。
中      華      民      國     九十     年      四      月    二十六    日
                              最高法院刑事第二庭
                                  審判長法官  莊  來  成
                                        法官  呂  潮  澤
                                        法官  謝  俊  雄
                                        法官  白  文  漳
                                        法官  蘇  振  堂
      右正本證明與原本無異
                                              書  記  官
中      華      民      國     九十     年      五      月      三      日


司法院資訊處製作；財團法人民間司法改革基金會備份。
